臺灣桃園地方法院刑事判決　　　　　　　96年度重訴字第60號
公　訴　人　臺灣桃園地方法院檢察署檢察官
被　　　告　戊○○
　　　　　　　　　　（現羈押在臺灣桃園看守所）
選任辯護人　魏雯祈律師
　　　　　　林鈺雄律師
上列被告因違反毒品危害防制條例等案件，經檢察官提起公訴（
96年度偵字第12146 號、第21749號），本院判決如下：
    主  文
戊○○共同運輸第一級毒品，處有期徒刑拾伍年。扣案如附表一
所示之物均沒收銷燬之；扣案如附表二所示之物均沒收。
    事  實
一、戊○○與丁○○、甲○○、乙○○、己○○、蔡意真、劉運
    祥（上6 人另由本院95年度重訴字第91號審結）、丙○○（
    待到案後另行審結）均明知海洛因係屬毒品危害防制條例第
    2 條第2 項第1 款所列第一級毒品，並屬行政院依據修正前
    懲治走私條例第2 條第4 項規定公告之管制進口物品（係「
    懲治走私條例公告管制物品項目及其數額」甲項第4 款規定
    之管制進出口物品），未經許可不得運輸，亦不得私運進口
    。丁○○因經由甲○○介紹向戊○○借款新臺幣（下同）
    1,000,000 元，屆期無力償還，丁○○、甲○○為圖可清償
    借款，戊○○、丁○○、甲○○乃商議找人私運第一級毒品
    海洛因，其後丁○○、甲○○在屏東市某露天咖啡廳向友人
    己○○提及欲找人私運第一級毒品海洛因之事，且要求己○○尋找是否有缺錢要去「拼」之人，己○○因知悉蔡意真、
    劉運祥債務纏身急需資金解困且均欠其借款未清償，己○○
    為圖獲取相當報酬，並希蔡意真、劉運祥取得私運第一級毒
    品海洛因之代價即可清償積欠其之借款，並乃徵詢蔡意真、
    劉運祥是否有意願私運第一級毒品海洛因入台以賺取報酬，
    經蔡意真、劉運祥應允後，己○○於民國95年5 月底某日分
    別邀約蔡意真、劉運祥至屏東市某咖啡廳與丁○○、甲○○
    洽談，並告知蔡意真、劉運祥每私運第一級毒品海洛因1 兩
    可獲得15,000元之報酬，經達成協議後，丁○○即撥打乙○○所使用號碼0000000000號行動電話，要求乙○○帶蔡意真
    、劉運祥前往泰國。戊○○、丁○○、甲○○、己○○、乙○○、蔡意真、劉運祥、丙○○即基於運輸第一級毒品海洛
    因及私運管制物品進口之犯意聯絡，由戊○○交付丁○○
    100,000 元，以辦理乙○○、蔡意真、劉運祥、丙○○等人
    機票及辦理出國食宿相關事宜，丁○○即委託址設屏東市○○路60號「東豐旅行社有限公司」代辦出國機票，並於95年
    6 月7 日至前開旅行社領取劉運祥、乙○○、蔡意真之機票
    。丁○○取得機票後，即於95年6 月13日，由丁○○、己○○分別駕駛車號1312-LB 號、9M-5833 號車輛搭載乙○○、
    丙○○、甲○○、蔡意真、劉運祥至高雄機場，乙○○、蔡
    意真、劉運祥、丙○○搭乘當日上午10時許之立榮航空公司
    班機前往泰國，抵達泰國後，由洪清陽安排乙○○、蔡意真
    、劉運祥住宿。而蔡意真、劉運祥原預計於95年6 月19 日
    返回，惟因故耽擱，丁○○恐蔡意真、劉運祥因滯留泰國而
    心慌，乃請己○○至泰國告知蔡意真、劉運祥將延後2 天返
    台並安撫蔡意真、劉運祥2 人，經己○○應允後，丁○○為
    己○○購買至泰國來回機票，己○○即於95年6 月19日前往
    泰國，迨己○○抵達後，乙○○即前往引領並帶同己○○搭
    乘計程車與蔡意真、劉運祥見面，己○○即告知蔡意真、劉
    運祥耽擱期間臺灣方面會加以補貼等語以安撫蔡意真、劉運
    祥，其後乙○○、己○○即先行離去。嗣於於95年6 月20日
    晚間11時許，由丙○○將所取得以如附表二保險套包裝之如
    附表一所示海洛因交付與乙○○，囑其分別轉交與蔡意真、
    劉運祥，乙○○乃將以如附表二編號1 保險套包裝之如附表
    一編號1 之海洛因交與蔡意真，並將以如附表二編號2 保險
    套包裝之如附表一編號2 之海洛因交與劉運祥，95年6 月21
    日上午11時許，劉運祥就將所取得上開以保險套包裝之海洛
    因5 球塞入肛門，蔡意真亦將所取得上開以保險套包裝之海
    洛因6 球，其中5 球塞入肛門內，而另1 球則塞入陰道內，
    乙○○與蔡意真、劉運祥遂一同坐計程車至曼谷機場並送蔡
    意真、劉運祥先行返台，蔡意真、劉運祥2 人隨即於95年6
    月21日搭乘立榮航空公司B7-082號班機返回臺灣高雄小港機
    場，而丁○○、甲○○駕車至高雄小港機場準備接應蔡意真
    、劉運祥，並擬載送蔡意真、劉運祥至嘉義地區後，與戊○○聯絡並交付攜帶入境之海洛因。嗣為警於95年6 月21日晚
    間7 時許，在高雄小港機場海關攔檢查獲蔡意真，並扣得第
    一級毒品海洛因6 球（共計淨重224. 69 公克，空包裝總重
    19.86 公克），循線先後查獲在機場外等候之丁○○、甲○○，再於95年6 月21日晚間11時許，在屏東縣屏東市○○路
    與中山路口，查獲劉運祥，並在劉運祥位於屏東縣屏東市○○○路○ 段376 巷32弄72號住處扣得第一級毒品海洛因5 球
    （共計淨重186.47公克，空包裝總重18.16 公克），再於95
    年6 月22日下午4 時30分許、95年7 月5 日晚間7 時30分許
    ，在高雄機場，查獲自泰國搭機返回台灣之己○○、乙○○
    2 人，始知上情，並循線於96年5 月23日下午6 時30分許，
    在宜蘭縣羅東鎮○○路30號查獲戊○○。
二、案經臺灣桃園地方法院檢察署檢察官指揮內政部警政署刑事
    警察局、宜蘭縣警察局偵查後起訴。
    理  由
一、證據能力部分：
  (一)按刑事訴訟法第159 條之5 明定：「被告以外之人於審判外
    之陳述，雖不符前4 條之規定，而經當事人於審判程序同意
    作為證據，法院審酌該言詞陳述或書面陳述作成時之情況，
    認為適當者，亦得為證據。」、「當事人、代理人或辯護人
    於法院調查證據時，知有第159 條第1 項不得為證據之情形
    ，而未於言詞辯論終結前聲明異議者，視為有前項之同意。
    」，其立法理由在於傳聞證據未經當事人之反對詰問予以核
    實，乃排斥其證據能力。惟當事人如放棄對原供述人之反對
    詰問權，於審判程序表示同意該等傳聞證據可作為證據，此
    時，法院除認該傳聞證據欠缺適當性外，自可承認其證據能
    力。又當事人、代理人或辯護人於調查證據時，知有刑事訴
    訟法第159 條第1 項不得為證據之情形，卻表示「對於證據
    調查無異議」、「沒有意見」等意思，而未於言詞辯論終結
    前聲明異議者，應視為已有將該等傳聞證據採為證據之同意
    。最高法院93年度台上字第3533號、94年度台上字第2976號
    判決亦採同一見解。經查：本案被告、辯護人於本院準備程
    序即已明確表示對檢察官所提出之證據方法表示：「沒有意
    見。」復於審判期日就本院一一提示之證據於言詞辯論終結
    前，均未就所調查之證據主張有刑事訴訟法第159 條第1 項
    不得為證據之情形，即未爭執其證據能力，是本件共犯丁○○、甲○○、己○○、乙○○、蔡意真、劉運祥分別於警詢
    中之陳述及檢察官訊問以證人身分經具結後之證述，對被告
    戊○○而言，雖係審判外之陳述，本院審酌該陳述作成時之
    情況，並無不法之情事，認為適當，是參照上開說明要旨，
    上開陳述，均有證據能力，合先敘明。
  (二)卷附鑑定通知書、收送件明細表、機票訂購單、網路訂票收
    記、通訊監察紀錄表、搜索扣押筆錄及目錄表、臺北關稅局
    貨物運輸工具收據及搜索筆錄、旅客入出境紀錄明細指認照
    片及扣案海洛因，經查並無不得作為證據之事由，依法自得
    作為證據。
二、認定事實之理由及依據：
  (一)訊據被告戊○○坦承上開犯罪事實不諱，核與證人即共犯丁○○、甲○○、乙○○、己○○所證述情節大致相符，此外
    共犯蔡意真於95年6 月21日晚間7 時許自泰國曼谷抵達高雄
    國際機場時，為警查獲，並由內政部警政署會同高雄關稅局
    扣得如附表一編號1 及如附表二編號1 所示之物，有卷附高
    雄關稅局扣案貨物、運輸工具收據及搜索筆錄1 份、內政部
    警政署刑事警察局搜索、扣押筆錄1 份可稽（見臺灣桃園地
    方法院檢察署95年度偵字第13702 號偵查卷第32、34、35頁
    ）；而共犯劉運祥係於同日晚間11時許，在屏東縣屏東市○○路與中山路口為警查獲，並在其屏東縣屏東市○○○路○
    段376 巷32弄72號住處扣得如附表一編號2 及如附表二編號
    2 所示之物，亦有卷附內政部警政署刑事警察局搜索、扣押
    筆錄1 份可稽（見台灣桃園地方法院檢察署95年度偵字第13
    702 號偵查卷第23至25頁）。而扣案如附表一所示之物，經
    法務部調查局鑑定結果，確均含第一級毒品海洛因成分（數
    量、重量及純度，如附表一所示），有卷附法務部調查局95
    年7 月28日調科壹字第080011481 號、調科壹字第08001148
    2 號鑑定書各1 紙在卷可按（見96年度偵字第12146 號卷第
    150 頁、第151 頁）。
  (二)另公訴人雖認綽號「小貓」者亦係本件共犯，惟公訴人並未
    提出「小貓」之確切年籍資料供本院傳喚調查，且被告戊○○於本院審理時表示：不知道有無小貓這個人，毒品是跟1
    個叫小陳的人買的等語（見本院卷二第24頁），則雖共犯乙○○曾供稱：在泰國時係「小貓」將海洛因交給蔡意真、劉
    運祥云云，惟於本院審理時即否認上情，供稱：海洛因係共
    犯丙○○交給伊，要伊交給蔡意真、劉運祥等語，又雖其另
    稱：「小貓」是徐志明，在泰國到租的房間，是徐志明開門
    云云，然共犯蔡意真本院95年度重訴字第91號案件審理時供
    稱：沒有看到「小貓」有拿毒品等語；被告劉運祥亦稱：對
    「小貓」一點印象都沒有，是本件並無確切證據證明確有「
    小貓」之人為本件共犯，附此敘明。
  (三)是綜上所述，堪認被告戊○○之自白與事實相符，本件事證
    明確，被告之犯行足以認定，應依法論科。
三、新舊法比較：
    被告戊○○行為後，刑法業經修正，並自95年7 月1 日生效
    施行，有關本件情形：
  (一)毒品危害防制條例第4 條第1 項之運輸第一級毒品罪及懲治
    走私條例第2 條第1 項之私運管制物品進口罪有併科罰金刑
    之規定，因刑法第33條第5 款業經修正，罰金最低額由銀元
    1 元提高為新台幣1,000 元以上，並以百元為單位，經新、
    舊法比較，應以行為時之刑法第33條第5 款規定有利於被告
    6 人。
  (二)刑法第64條第2 項、第65條第2 項就死刑、無期徒刑減輕其
    刑之規定，均經修正，經比較新、舊法，認修正前之規定較
    有利於被告。
  (三)刑法第59條酌量減輕之規定雖新增「認科以最低度刑仍嫌過
    重者」，惟此係法院就刑之酌裁審認標準見解之明文化，非
    屬法律之變更，不生新舊法比較適用之問題，應適用裁判時
    法（參照最高法院95年10月18日第19次刑事庭會議決議）。
  (四)刑法第55條想像競合犯雖增列但書規定「但不得科以較輕罪
    名所定最輕本刑以下之刑」，此僅係想像競合犯科刑之限制
    ，為法理之明文化，非屬法律之變更，自無新、舊法比較之
    問題（參照最高法院95年第8 次刑事庭會議決議）。
  (五)懲治走私條例第2 條之規定，雖於95年5 月5 日修正，將同
    條第2 項之常業犯規定刪除，並將該條第3 項、第4 項規定
    移列至同條第2 項、第3 項，於95年5 月30日公布施行，惟
    被告所犯之同條第1 項之罪，其條項、構成要件、刑度均未
    變更，就涉犯該條項之罪者，並無有利或不利之情形，自不
    生新舊法比較之問題。
四、論罪科刑：
  (一)按海洛因為毒品危害防制條例第2 條第1 項第1 款所稱之第
    1 級毒品，且均為行政院依據懲治走私條例第2 條第4 項公
    告之「懲治走私條例公告管制物品項目及其數額」中所列甲
    項管制進出口物品第4 款之毒品。核被告戊○○與共犯丁○○、甲○○、己○○、乙○○、蔡意真、劉運祥將海洛因由
    泰國運輸走私至臺灣所為，係犯毒品危害防制條例第4 條第
    1 項運輸第1 級毒品罪及懲治走私條例第2 條第1 項私運管
    制物品進口罪（起訴書漏載）。被告戊○○與共犯丁○○、
    甲○○、己○○、乙○○、蔡意真、劉運祥、丙○○間，有
    犯意聯絡及行為分擔，均為正犯。被告戊○○與共犯丁○○
    、甲○○、己○○、乙○○、蔡意真、劉運祥持有海洛因之
    低度行為，應為運輸之高度行為所吸收，不另論罪。被告以
    一行為同時觸犯上開2 罪，為想像競合犯，應依修正後刑法
    第55條之規定，從一較重之運輸第一級毒品罪處斷。公訴意
    旨所列法條雖未敘及被告犯懲治走私條例第2 條第1 項之私
    運管制物品進口罪，然被告由泰國私運海洛因入臺，即應論
    以懲治走私條例第2 條第1 項之私運管制物品進口罪，已如
    上述，且該罪與被告所犯運輸第一級毒品之犯行，有裁判上
    一罪關係，基於審判不可分之原則，本院自應併予審究。
  (二)被告走私運輸入台之海洛因固屬非是，惟衡渠等所運輸之海
    洛因重量係淨重411.16公克，純度87.98 ％，尚屬非鉅，且
    尚未流通於外，以其情節論，惡性尚非重大不赦，若科處最
    輕本刑無期徒刑，猶嫌過重，實屬情輕法重，在客觀上足以
    引起一般之同情，尚有堪資憫恕之處，爰依司法院大法官會
    議決議釋字第263 號解釋意旨，並依被告客觀之犯行與主觀
    之惡性加以考量，對被告處以有期徒刑，即可達防衛社會之
    目的，爰依修正後刑法第59條之規定酌量減輕被告之刑。爰
    審酌被告不事正途，當知海洛因流毒無窮，危害甚鉅，竟不
    惜以身試法，輸入毒品海洛重量，於闖關入境時即被截獲，
    尚未流入市面造成毒品擴散之危害，被告犯後坦承犯行，態
    度尚可、品行、智識程度、犯罪動機、目的、手段，並考量
    被告素行等一切情狀，量處如主文所示之刑，以示懲儆。
  (三)扣案如附表一所示毒品海洛因，係毒品危害防制條例第2 條
    第2 項第1 款所列之第一級毒品，應依毒品危害防制條例第
    18條第1 項前段規定，宣告沒收銷燬之；如附表二所示之物
    ，係用於包裹毒品，防止毒品漏逸、潮濕，以便於攜帶運輸
    ，均為供運輸毒品所用之物，為本件共犯所有，並供本件運
    輸海洛因犯罪所用之物，均應依同條例第19條第1 項前段規
    定沒收。再「犯毒品危害防制條例第4 條至第9 條、第12條
    、第13條或第14條第1 項、第2 項之罪者，其供犯罪所用之
    物或因犯罪所得之財物，均沒收之，如全部或一部不能沒收
    時，追徵其價額或以其財產抵償之，為該條例第19條第1 項
    所明定。是凡犯該條例第4 條至第9 條、第12條、第13條或
    第14條第1 項、第2 項之罪，其供犯罪所用之物或因犯罪所
    得之財物，法院於裁判時即應併為沒收之宣告，並無自由酌
    裁之權。但所謂犯運輸毒品罪所用之物，必與運輸毒品犯罪
    本身，有直接密切之關聯為限，與該犯罪無直接關係之物品
    ，自不及之。」最高法院93年度台上字第1456號判決意旨參
    照，本件被告戊○○交付共犯丁○○辦理蔡意真、劉運祥臺
    灣與泰國間之來回機票、食宿之費用100,000 元，共犯丁○○於本院95年度重訴字第91號案件審理時供稱已辦理上開事
    宜用罄，而共犯蔡意真、劉運祥往返臺灣、泰國之間所使用
    機票、食宿費用，顯係被告蔡意真、劉運祥必要之交通、食
    宿支出，非供運輸毒品之用，亦非運輸毒品所得之對價，不
    在毒品危害防制條例第19條第1 項所規定宣告沒收之列。又
    本件共犯就運輸毒品所約定之報酬，因共犯蔡意真、劉運祥
    遭查獲而尚未取得，自無從為沒收之諭知。又共犯乙○○於
    警詢中供稱：共犯丁○○撥打伊號碼0000000000號行動電話
    ，要伊帶蔡意真、劉運祥去泰國等語，惟其已供明：該行動
    電話卡在泰國已丟棄等語，則該行動電話卡記已滅失，即無
    庸諭知沒收；另共犯蔡意真於警詢時供稱：共犯乙○○會撥
    打號碼0000000000號行動電話聯繫約地點詳談此次走私毒品
    事宜等語，惟亦供明：該行動電話係綽號「榮仔」者所有等
    語，則該行動電話既非共犯蔡意真或被告或其他共犯所有，
    爰亦不宣告沒收，均併此敘明。
據上論斷，應依刑事訴訟法第299 條第1 項前段，毒品危害防制
條例第4 條第1 項、第18條第1 項前段、第19條第1 項前段，懲
治走私條例第2 條第1 項、第11條，修正後刑法第2 條第1 項前
段、第11條前段、第28條、第55條、第59條，判決如主文。
本案經檢察官林安紜到庭執行職務。
中　　華　　民　　國　　96　　年　　12　　月　　25　　日
                  刑事第一庭　審判長法  官  曾淑華
                                    法  官  鄭吉雄
                                    法  官  朱美璘
以上正本證明與原本無異
如不服本判決，應於判決送達後10日內向本院提出上訴狀（應附
繕本），其未敘述上訴理由者，應於上訴期間屆滿後20日內補提
理由書狀於本院，上訴於臺灣高等法院。
                                    書記官　谷貞豫
中　　華　　民　　國　　96　　年　　12　　月　　28　　日
附錄本案論罪科刑法條：
毒品危害防制條例第4條第1項
製造、運輸、販賣第一級毒品者，處死刑或無期徒刑；處無期徒
刑者，得併科新臺幣 1 千萬元以下罰金。
懲治走私條例第2條
私運管制物品進口、出口逾公告數額者，處 7 年以下有期徒刑，
得併科新臺幣 3 百萬元以下罰金。
前項之未遂犯罰之。
第 1 項所稱管制物品及其數額，由行政院公告之。
附表一：
┌──┬────────┬──┬─────┬─────┐
│編號│扣案物品名稱    │數量│重量、純度│備註      │
├──┼────────┼──┼─────┼─────┤
│ 1  │第一級毒品海洛因│6球 │共計淨重22│由共犯蔡意│
│    │                │    │4.69公克，│真攜帶入境│
│    │                │    │純度87.98%│          │
│    │                │    │，純質淨重│          │
│    │                │    │197.68公克│          │
├──┼────────┼──┼─────┼─────┤
│ 2  │第一級毒品海洛因│5球 │共計淨重18│由共犯劉運│
│    │                │    │6.47公克，│祥攜帶入境│
│    │                │    │純度87.98%│          │
│    │                │    │，純質淨重│          │
│    │                │    │164.06公克│          │
│    │                │    │          │          │
│    │                │    │          │          │
└──┴────────┴──┴─────┴─────┘
附表二：
┌──┬────────┬──┬─────┬─────┐
│編號│    物品名稱    │數量│  重   量 │備註      │
├──┼────────┼──┼─────┼─────┤
│ 1  │保險套          │6個 │總重19.86 │包裝附表一│
│    │                │    │公克      │編號1 之毒│
│    │                │    │          │品所用    │
├──┼────────┼──┼─────┼─────┤
│ 2  │保險套          │5個 │總重18.16 │包裝附表一│
│    │                │    │公克      │編號2 之毒│
│    │                │    │          │品所用    │
└──┴────────┴──┴─────┴─────┘
